【裁判字號】    99,上易,2323
【裁判日期】    991126
【裁判案由】    違反保護令
【裁判全文】
臺灣高等法院刑事判決                99年度上易字第2323號
上  訴  人
即  被  告  林文志
上列上訴人因違反保護令案件，不服臺灣板橋地方法院99年度易
字第1086號，中華民國99年8月20日第一審判決（起訴案號：臺
灣板橋地方法院檢察署99年度偵字第4601號），提起上訴，本院
判決如下：
    主  文
原判決撤銷。
林文志犯違反保護令罪，處拘役貳拾日，如易科罰金，以新臺幣
壹仟元折算壹日。
    事  實
一、林文志、莊淑華為夫妻，2人間有家庭暴力防治法第3條第1
    款之家庭成員關係，前因林文志曾對莊淑華有身體及精神上
    之不法侵害行為，經臺灣板橋地方法院於民國98年6月9日以
    98年度家護抗字第24號裁定核發民事通常保護令，命林文志
    不得對莊淑華實施身體或精神上不法侵害行為，亦不得對莊
    淑華為騷擾之聯絡行為，保護令之有效期間為1年，林文志
    於98年6月12日經警通知，知悉上開民事通常保護令內容。
    嗣因林文志欲聯絡莊淑華，告知有關其子林士揚車禍受傷後
    續處理之事，乃於98年10月20日上午12時3分57秒，以其所
    使用之0000000000號行動電話，撥打至莊淑華所使用之0000
    000000號行動電話，因莊淑華接聽後不出聲回應，林文志遂
    持續撥打電話多通，然莊淑華仍均接聽後不出聲回應或掛斷
    電話，致雙方通話時間均不超過21秒。約至同日上午12時28
    分32秒林文志再以上開電話聯絡莊淑華時，林文志在莊淑華
    不出聲之情況下，告知其將帶林士揚去與對方談等語之後，
    應可知悉莊淑華已瞭解其所欲告知之事，其已無再聯絡莊淑
    華之必要，竟基於違反民事通常保護令之犯意，自同日上午
    12時29分18秒起至翌日下午3時3分33秒止，仍持續撥打13通
    電話予莊淑華，在電話中不斷訴說莊淑華外遇、都已經查出
    來了、走到哪裡都有人看到等語，以此方式騷擾莊淑華，而
    違反上開保護令之裁定。
二、案經莊淑華訴由臺灣板橋地方法院檢察署檢察官偵查起訴。
    理  由
一、程序方面：
    被告以外之人於審判外向法官所為之陳述，得為證據。被告
    以外之人於偵查中向檢察官所為之陳述，除顯有不可信之情
    況者外，得為證據。刑事訴訟法第159條之1定有明文。查證
    人即告訴人莊淑華於98年12月14日偵查時所為之陳述，係經
    檢察官以證人身分予以訊問，並命具結，且其並經原審傳訊
    到庭作證，給予被告對質詰問之機會，保障被告基本訴訟權
    ，又其在檢察官所為之陳述，亦查無顯有不可信之情況，是
    依上開規定，其上開偵查時所為之陳述，得為證據。
二、實體方面：
（一）認定事實之證據及理由
   1、訊據上訴人即被告林文志矢口否認有何違反保護令之犯行
      ，辯稱：當時是因為伊和莊淑華的小兒子林士揚出車禍，
      伊有義務告訴莊淑華這件事，請莊淑華一起處理事情，又
      大兒子林士哲當兵精神有異常表現，軍中輔導長要伊和太
      太商量一下安撫大兒子，所以伊要請莊淑華安撫大兒子，
      才會打電話給莊淑華，因莊淑華接起來後都不講話，沒聲
      音，伊只好繼續打，打電話是為了小孩的事情，並無要騷
      擾莊淑華的意思，亦未在電話中提及莊淑華外遇之事云云
      。經查：
    (1)臺灣板橋地方法院於98年6月9日，因認被告曾對其妻莊淑
      華有身體及精神上之不法侵害行為，而以98年度家護抗字
      第24號裁定核發民事通常保護令，命被告不得對莊淑華實
      施身體或精神上不法侵害行為，亦不得對莊淑華為騷擾之
      聯絡行為，保護令之有效期間為1年，被告於98年6月12日
      經警通知而知悉上開民事通常保護令內容等事實，有臺灣
      板橋地方法院民事裁定、臺北縣政府警察局海山分局保護
      令執行紀錄表各1件在卷可稽（見98年度他字第7248號卷
      【下稱他字卷】第4至7頁、原審卷第16頁）。又被告曾於
      98年10月20日12時3分許起至同年月21日15時3分許止，以
      其所使用之門號0000000000號行動電話，連續撥打電話至
      其妻莊淑華所使用之門號0000000000號行動電話，共43通
      之事實，業據被告坦承不諱，並有門號0000000000號行動
      電話受信通聯紀錄表1件在卷可佐（見他字卷第8至11頁）
      ，是此部分之事實，應堪認定。
    (2)證人即告訴人莊淑華於偵查時證稱：（98年）10月20、21
      日被告打電話給伊，伊有接聽，被告跟伊說小兒子林士揚
      騎機車滑倒，後來被告就講到他懷疑伊有外遇，被告都只
      是以小孩的事作為藉口，先講小孩後來又講到伊，當時被
      告只跟伊說林士揚跌倒並說伊要跟對方講事情，沒有要伊
      出面，所以伊也不知道被告打給伊要做什麼。林士揚在跌
      倒的第一天就有跟伊說他受傷，之後林士揚又告訴伊希望
      伊出面，因為被告不願意出面。當天被告打來，剛開始是
      有講林士揚的事，後來又講到其他有關於伊外遇的事，伊
      一掛電話他又打來，之後就都一直講伊外遇的事，被告在
      10 月20、21日一直打電話給伊會讓伊覺得被騷擾等語（
      見他字卷第37頁），復於原審時證稱：伊不記得被告在哪
      一通電話有提到林士揚出車禍的事情，被告打電話給伊之
      前，林士揚就已經跟伊聯絡上告訴伊摔車的事情。被告打
      給伊的這43通電話，伊都沒有說話，只有聽。被告有跟伊
      講要帶林士揚去跟對方講，伊記得是在比較前面打來的電
      話中講到這句話，再打來的電話就講到其他的事情。被告
      在電話中說他都查出來了，伊走到哪裡，都有人看到，就
      是在懷疑伊外遇的事情。被告打來先講林士揚的事情，之
      後再打來就都在講別的事情，有時候講完伊的事情以後會
      再加上一句「你兒子的事情你處理好」。這兩天被告打來
      的電話中都沒有提到林士哲的事情，這43通電話大部分是
      伊先掛斷電話，有時候聽到被告講伊的事情伊不想聽，就
      把電話掛掉，有時候兩邊都沒出聲，被告也會先掛電話，
      43通電話中是懷疑伊外遇的事情比較多，講到林士揚的事
      情伊記得約有兩通，但沒有特別注意是哪兩通，其他就是
      在講懷疑伊外遇的事情，有時候被告打來沒出聲，伊也沒
      出聲，然後伊就把電話掛了等語（見原審卷第104頁背面
      、105 頁）。依證人莊淑華上開證言可知，被告撥打電話
      予證人莊淑華時，莊淑華確有接聽後不出聲回應或接聽後
      即掛上電話之情事，且被告亦確有在電話中告知莊淑華有
      關林士揚車禍，要帶林士揚去與對方談等語，是被告辯稱
      ：其係因林士揚車禍後續處理之事，要通知莊淑華，始打
      電話與莊淑華聯絡，但莊淑華接聽電話後不出聲回應等語
      ，尚非全然無據。
    (3)依卷附證人莊淑華所使用之0000000000號行動電話受信通
      聯紀錄表記載（見他字卷第8至11頁），被告係於98年10
      月20日上午12時3分57秒起，以其所使用之0000000000號
      行動電話，撥打莊淑華所用之上開行動電話，至同日上午
      12時25分50秒止（前後約22分鐘），共計撥打29通電話，
      惟每通電話通話時間僅為2秒至21秒之間，大部分通話時
      間在10秒左右，顯見通話時間極為短暫，佐以證人莊淑華
      於原審時證稱：大部分是伊先掛斷電話，有時候聽到被告
      講伊的事情伊不想聽，就把電話掛掉，有時候兩邊都沒出
      聲，被告也會先掛電話等語，有如前述，是堪認在此段時
      間內，被告撥打電話予莊淑華時，因莊淑華接聽後不出聲
      回應或立即掛斷電話，致使通話時間極為短暫，衡情被告
      當無法於如此短暫之時間下告知莊淑華有關林士揚車禍後
      續處理之事，而莊淑華為林士揚之母，被告為告知莊淑華
      上開事宜，而持續撥打上開29通電話欲與莊淑華聯絡，主
      觀上尚難認有騷擾莊淑華之故意。至同日上午12時28分32
      秒時，被告再次撥打莊淑華所使用之上開行動電話（第30
      通），通話時間則長達31秒，有上開行動電話受信通聯紀
      錄表1件附卷可參（見他字卷第9頁），此通話時間與之前
      29通電話相較，明顯延長許多，證人莊淑華於原審時雖證
      稱：伊不記得被告在哪一通電話有提到林士揚出車禍的事
      情等語，然佐以證人莊淑華於原審時證稱：伊都沒有說話
      ，只有聽，被告有跟伊講要帶林士揚去跟對方講，伊記得
      是在比較前面打來的電話中講到這句話等語，及於事發當
      日被告與莊淑華所有聯絡電話中，至此通電話之前之通話
      時間均極短暫，衡情尚不足以談及要帶林士揚去跟對方講
      之事等情，足認至此通電話時，在莊淑華未出聲回應之情
      形下，被告始能告知莊淑華有關要帶林士揚去跟對方講等
      語，是被告撥打該通電話予莊淑華，自亦難認係基於騷擾
      莊淑華之故意而為。
    (4)被告於上開第30通電話中，告知莊淑華有關林士揚車禍後
      續處理之事後，仍持續自98年10月20日上午12時29分18秒
      起至翌日下午3時3分33秒止，撥打13通電話予莊淑華之事
      實，有卷附上開行動電話受信通聯紀錄表1件可佐（見他
      字卷第9至11頁），證人莊淑華於原審時復證稱：被告有
      跟伊講要帶林士揚去跟對方講，伊記得是在比較前面打來
      的電話中講到這句話，再打來的電話就講到其他的事情。
      被告在電話中說他都查出來了，伊走到哪裡，都有人看到
      ，就是在懷疑伊外遇的事情等語，再參酌此13通電話之通
      話時間，除7通電話是在15秒以下，其餘通話時間分別為
      33秒、40秒、48秒、53秒、57秒，顯見被告確有在電話中
      向證人莊淑華為陳述。況被告與莊淑華雖為夫妻，但感情
      不睦，莊淑華甚且向法院申請核發保護令，命被告不得對
      其有騷擾之聯絡行為，被告縱因其子林士揚車禍後續處理
      之事，須通知身為母親之莊淑華，然其經由先前多次電話
      聯絡時，莊淑華均接聽後不出聲之反應，理應瞭解莊淑華
      有接聽電話，只是不願與其有所交談，而其於上開第30通
      電話中，既已將欲告知莊淑華之事為陳述，亦應知悉莊淑
      華已瞭解其所欲告知之事，衡情其已無再聯絡莊淑華之必
      要，或應改以其他適當方式處理（如請託其他親友代為轉
      告等），實無仍持續撥打莊淑華電話之必要，亦無一再反
      覆在電話中向莊淑華告知林士揚發生車禍等事之理。是被
      告所辯稱：伊繼續打電話是為了小孩的事情，未在電話中
      提及莊淑華外遇之事云云，尚非足採，證人莊淑華證稱：
      被告再打來的電話就講到其他的事情，被告在電話中說他
      都查出來了，伊走到哪裡，都有人看到，就是在懷疑伊外
      遇的事情等語，應堪採信。
    (5)綜上所述，本件事證明確，被告犯行，洵堪認定。
（二）論罪科刑及撤銷改判之理由
   1、按騷擾：指任何打擾、警告、嘲弄或辱罵他人之言語、動
      作或製造使人心生畏怖情境之行為。家庭暴力防治法第2
      條第3款定有明文。被告於保護令有效期間內之98年10月
      20日上午12時29分18秒起至翌日下午3時3分33秒止，持續
      撥打13通電話予莊淑華，在電話中不斷訴說莊淑華外遇、
      都已經查出來了、走到哪裡都有人看到等語，有如前述，
      而莊淑華因而感到害怕、不安一節，業據證人莊淑華於偵
      查時證述明確（見他字卷第37頁），是被告持續撥打電話
      之行為，顯已屬騷擾之聯絡行為。是核被告所為，係犯家
      庭暴力防治法第61條第2款之違反保護令罪。
   2、原審經審理結果，認被告罪證明確，予以論科，固非無見
      。惟查，被告自98年10月20日上午12時29分18秒起至翌日
      下午3時3分33秒止，撥打13通電話予莊淑華以外之電話聯
      絡行為，尚難認被告係基於騷擾莊淑華即違反保護令之故
      意而為之，已如前述，原審予以論罪，尚嫌無據。被告上
      訴否認犯行，雖無理由，惟原判決既有上開可議之處，仍
      應由本院將原判決撤銷改判。爰審酌被告漠視法院核發之
      保護令，仍對告訴人為騷擾行為，造成告訴人心理及生活
      上甚大之困擾，行為實有不當，及被告犯罪之目的、手段
      、所生危害、犯後態度等一切情狀，量處如主文所示之刑
      ，並諭知易科罰金之折算標準，以資懲儆。
（三）不另為無罪諭知部分
   1、公訴意旨另以：被告林文志基於違反保護令之犯意，自98
      年10月20日上午12時3分57秒起至同日上午12時28分32秒
      之間，持續以其所使用之0000000000號行動電話，撥打30
      通電話至莊淑華所使用之0000000000號行動電話，以此方
      式騷擾莊淑華，因認被告此部分亦涉有家庭暴力防治法第
      61條第2款之違反保護令罪嫌。
（二）訊據被告堅決否認有何違反保護令之犯行，辯稱：伊是因
      小兒子林士揚出車禍，伊有義務告訴莊淑華這件事，請莊
      淑華一起處理事情，才會打電話給莊淑華，因莊淑華接起
      來後都不講話，沒聲音，伊只好繼續打，打電話是為了小
      孩的事情，並無要騷擾莊淑華的意思等語。經查：被告被
      告自98年10月20日上午12時3分57秒起至同日上午12時28
      分32秒之間，持續以其所使用之0000000000號行動電話，
      撥打30通電話至莊淑華所使用之0000000000號行動電之事
      實，業據被告坦承不諱，並有門號0000000000號行動電話
      受信通聯紀錄表1件在卷可佐（見他字卷第8至11頁），是
      此部分之事實，固堪認定。惟被告係因其子林士揚車禍後
      續處理之事，要通知身為母親之莊淑華，始打電話與莊淑
      華聯絡，但莊淑華接聽電話後不出聲回應或立即掛斷電話
      ，被告始持續撥打上開30通電話，此部分尚難認被告有騷
      擾莊淑華之故意等情，有如前述。此外，檢察官並未舉出
      、本院亦查無其他積極證據足資證明被告此部分行為係基
      於騷擾莊淑華即違反保護令之故意而為之，是基於「罪證
      有疑，利於被告」之原則，自難認被告有此部分之犯罪故
      意。綜上所述，不能證明被告有公訴意旨所指上開部分之
      犯罪，惟因公訴人認此部分與前開有罪部分，有實質上一
      罪關係，爰不另為無罪之諭知。
據上論斷，應依刑事訴訟法第369條第1項前段、第364條、第299
條第1項前段，家庭暴力防治法第61條第2款，刑法第11條前段、
第41條第1項前段，判決如主文。
本案經檢察官黃騰耀到庭執行職務。
中    華    民    國    99    年    11    月    26    日
                  刑事第五庭審判長法  官  李英勇
                                  法  官  劉秉鑫
                                  法  官  白光華
以上正本證明與原本無異。
不得上訴。
                                  書記官  廖鴻勳
中    華    民    國    99    年    11    月    26    日
附錄本案判決論罪科刑法條：
家庭暴力防治法第61條
違反法院依第14條第1 項、第16條第3 項所為之下列裁定者，為
本法所稱違反保護令罪，處3 年以下有期徒刑、拘役或科或併科
新臺幣10萬元以下罰金：
二、禁止騷擾、接觸、跟蹤、通話、通信或其他非必要之聯絡行
    為。

司法院資訊處製作；財團法人民間司法改革基金會備份。
